最高法院刑事判決　　　　　　　　　　　　　　　八十六年度台上字第二三○一號
　　上　訴　人　甲○○
　　選任辯護人　趙元昊律師兼右送達代收人
右上訴人因違反懲治盜匪條例案件，不服台灣高等法院中華民國八十五年十一月十八
日第二審判決（八十五年度上訴字第三七三四號，起訴案號：台灣板橋地方法院檢察
署八十五年度偵字第五二一五號），提起上訴，本院判決如左：
    主  文
原判決撤銷，發回台灣高等法院。
    理  由
本件原判決認定上訴人甲○○意圖為自己不法所有，於民國八十五年二月二十八日凌
晨一時三十分許，攜帶其所有之西瓜刀一把為犯案工具，至台北縣永和市○○路四九
巷三七號附近，見被害人鄭孟娟與其男友鄭原忠於該處聊天，乃以上開西瓜刀架住鄭
原忠之脖子上，喝令鄭孟娟交出金錢，致使鄭孟娟不能抗拒，而交出身上之現金新臺
幣（下同）一萬四千元，甲○○得款後攜刀逃逸。至同年三月二日廿三時四十分許因
甲○○在台北縣永和市○○路○段三五二巷九二弄口附近偷竊他人財物時，經警循線
查獲，並當場在其身上查扣上開供強盜所用之西瓜刀一把等情，因而撤銷第一審諭知
無罪之判決，改判論處甲○○意圖為自己不法之所有，以強暴致使不能抗拒而使他人
交付其物罪刑，固非無見。
惟查刑事訴訟法所謂應調查之證據，並不限於具有認定犯罪事實能力之證據，其用以
證明證據憑信性之證據，亦包括在內。又事實審法院，應予調查之證據，不以當事人
聲請者為限，凡與待證事實有關之證據，均應依職權調查，方足發現真實，否則仍難
謂無刑事訴訟法第三百七十九條第十款之違法。本件原判決認定證人余俊豪在第一審
證稱：八十五年二月二十七日晚間九時許與上訴人、方本義及方本義之友人同至台北
縣板橋市鐵工坊舞廳跳舞，伊等四人共喝約八、九瓶啤酒，大部分是上訴人所喝，伊
等於翌（二十八）日凌晨零時多離開，上訴人當時已喝醉，伊即以上訴人機車載送上
訴人回家，至上訴人家巷口時，約凌晨一時許，伊即離開等語為不足採。無非以八十
五年二月二十八日為余俊豪就讀之私立開明高級工業家事職業學校（下稱開明高職）
開學日期，記憶清楚，原審經向該校函查結果，八十四學年度第二學期開學日期為八
十五年二月二十九日有該校八十五年九月七日開訓字第一一八號函附卷可稽，足見
余俊豪因與上訴人係同學故為虛偽之證言為唯一理由。第查開明高職，對八十四學年
度第二學期開學日期，第一審法院以電話向該校查詢時，據答為八十五年二月二十八
日，有刑案電話查詢登記表為證（一審卷七十六頁），且嗣後該校又發函原審法院，
更正上開開學日期為八十五年二月二十八日，亦有該校八十五年十二月十六日開訓
字第一七一號函影本（附本院卷）足憑，此兩種內容不同之證據，何者可採﹖關係證
人余俊豪之證言是否真實及本件案發時上訴人是否在行搶之現場，亦即攸關上訴人是
否成立犯罪之重要證據，原審並未深入調查明白，且未說明證據取捨之理由，不僅理
由不備，且有應於審判期日調查之證據而未予調查之違法。上訴人上訴意旨執此指摘
原判決不當，尚非全無理由，應認原判決有撤銷發回之原因。
據上論結，應依刑事訴訟法第三百九十七條、第四百零一條，判決如主文。
中      華      民      國    八十六    年      四      月    二十四    日
                              最高法院刑事第三庭
                                  審判長法官  蔡  詩  文
                                        法官  張  吉  賓
                                        法官  莊  登  照
                                        法官  洪  明  輝
                                        法官  蔡  清  遊
      右正本證明與原本無異
                                              書  記  官
中      華      民      國    八十六    年      五      月      三      日
